# R! {#r}


- Quase em qualquer sistema operacional, mas eu vou focar em Linux.
- Muita documentação:
- [Intro](http://cran.r-project.org/doc/manuals/r-release/R-intro.html).
- [I/O](http://cran.r-project.org/doc/manuals/r-release/R-data.html).
- Quer fazer um pacote? [Veja](http://cran.r-project.org/doc/manuals/r-release/R-exts.html),
[aqui](http://cran.r-project.org/doc/manuals/r-release/R-ints.html) e [aqui](http://cran.r-project.org/doc/manuals/r-release/R-lang.html).
- [Stackoverflow](https://stackoverflow.com/questions/tagged/r) provides a great source of resources.

## Objetos de R

- Character `r "a"`
- numeric `r 1`
- integer `r 1`
- complex `r 1i`
- logical `r TRUE`

## Classe

`class` função permite ver a classe dos objetos

## Vetores

- c("A", "C", "D")
- 1:5 = c(1, 2, 3, 4, 5)
- c(TRUE, FALSE)
- c(1i, -1i)
- c(1, "C", "D") qual é a classe???
- c(1, NA, "D") qual é a classe???
- c(1, NA, NaN) qual é a classe???

## Converter objetos com `as`

```{r}
as.numeric(c(1, "C", "D"))
```


## Matrizes e a função `matrix`

**[linhas, colunas]**

- permitidos elementos **da mesma clase**!

vamos ver os argumentos da função `matrix`

```{r}
args(matrix)
```

usando TAB

```{r}
(m <- matrix(data = 0, nrow = 4, ncol = 4))
```


```{r}
(m1 <- matrix(data = 1:(4*4), nrow = 4, ncol = 4))
dim(m1)
```


```{r}
(m2 <- matrix(data = 1:(4*4), nrow = 4, ncol = 4, byrow = TRUE))
```

## Array

É como uma matriz de matrizes de matrizes de matrizes...... and so on.

```{r}
args(array)
```

lembre-se de usar TAB

```{r}
(a <- array(data = 0, dim = c(1,1)))
class(a)
```

```{r}
(a <- array(data = 0, dim = c(1,1,1)))
class(a)
```



```{r}
(a <- array(data = 0, dim = c(2,2,2)))
```


```{r}
(a <- array(data = 0, dim = c(2,4,4)))
dim(a)
```


```{r eval = FALSE}
(a <- array(data = 0, dim = c(2, 2,2,2)))
```

## `list`

As listas são como sacolas, e dentro delas, você pode colocar mais sacolas...
então, você pode ter sacolas, dentro de sacolas, dentro de sacolas...
ou
```{r}
list(list(list(list(1))))
```
a diferença das matrizes, você pode colocar qualquer coisa nas listas, por exemplo:
funções, characters, etc.

```{r}
(x <- list(1, "a", TRUE, 1 + 4i))
```

## Tempo e Data

R tem classes de tempo e data:

```{r}
(a <- ISOdate(year = 2018, month = 4, day = 5))
class(a)
(b <- ISOdate(year = 2018, month = 4, day = 5, tz = "Americas/Sao_Paulo"))
```

tempo

```{r}
(d <- ISOdatetime(year = 2018, month = 4, day = 5, hour = 0, min = 0, sec = 0,
                  tz = "Americas/Sao_Paulo"))
```

O pacote [nanotime](https://github.com/eddelbuettel/nanotime) permite trabalhar com nano segundos.

Dá para fazer sequências:

```{r}
hoje <- Sys.time()
(a <- seq.POSIXt(from = hoje, by = 3600, length.out = 24))

```

funções bacanas: **weekdays**, **month**, **julian**

```{r}
weekdays(a)
months(a)
julian(a) #olha ?julian... dias desde origin
```
olha https://en.wikipedia.org/wiki/Julian_day:



## Fatores

Os `factors` podem ser um pouco infernais. Olha [R INFERNO](http://www.burns-stat.com/documents/books/the-r-inferno/)

Usados para representar categorias, exemplo clássico para nós: dias da semana.

```{r}
a <- seq.POSIXt(from = hoje, by = 3600, length.out = 24*7)
aa <- weekdays(a)
class(aa)
factor(aa)
```
olha os **Levels**

Então: 

```{r}
ab <- factor(x = aa,
             levels = c("Monday", "Tuesday",  "Wednesday",  "Thursday",
                        "Friday", "Saturday", "Sunday"))
levels(ab)
```

## `data.frames`

_lembre ?data.frame_

São como planilha EXCEL.... mais ou menos

É uma classe bem especial, tem elementos de matriz, mas o modo é lista

```{r}
(df <- data.frame(a = 1:3))
names(df)
class(df)
mode(df)
```

Então

```{r}
nrow(df)
ncol(df)
dim(df)
```
