# Importando e exportando dados em R

## data-frames

Probabelmente um dos promeiros objetos que vamos usar quando começamos usar R.
Pensa num data-frame como uma planilha de Libreoffice (o excel). Os data-frame
pode ser criaos como foi visto na seção anterior. O principal, é que temos varias
funções para ler data-frames no R, entre elas

- read.csv
- read.csv2
- read.table

Agora vamos a ler dados do repositorio usando read.table, mas primeiro vamos lembrar
que se tu precisar ver a ajuda da função, tem que escrever no R `?read.table`.
Então, agora vamos ver os argumentos da função:

```{r}
args(read.table)
```

Aqui vem-se os valores default dos argumentos da função `read.table`. O terceiro
argumento é sep, com valores por default = "". 


```{r}
df <- read.table("https://raw.githubusercontent.com/ibarraespinosa/cursoR/master/dados/NOXIPEN2014.txt")
```

Agora vamos usar a funções `head` and `tail` para ver as primeiras e as ultimas
6 linhas do data-frame.

```{r}
head(df)
tail(df)
```

