--- 
title: "Curso de R para Meteorologia IAG/USP"
author: "Sergio Ibarra-Espinosa,\n Amanda Rehbein,\n Daniel Schuch,\n Camila Lopes,\n Isabela Siqueira,\n e possivelmente outros (você está convidado para colaborar)"
date: "`r Sys.Date()`"
site: bookdown::bookdown_site
output: bookdown::gitbook
documentclass: book
bibliography: [book.bib, packages.bib]
biblio-style: apalike
link-citations: yes
github-repo: iagdevs/cursoR
description: "Este é um curso de R para Meteorologia. O curso tenta ser abrangente, desde interessados sem formação, passando por graduação e pós-graduação"
---

# Pré-Requisitos {#primero}

## Sistema Operacional

Antes de instalar o R na sua plataforma de interesse, verifique se há recomendações abaixo:

**Windows**  
A princípio não há pré-requisitos! Caso fique entusiasmado com o R e queira desenvolver os próprios pacotes, instale o Rtools https://cran.r-project.org/bin/windows/Rtools/

Instale `NetCDF`, `GDAL`, `GEOS`, `udunits` e `PROJ`
  
**MacOS**  

```{bash eval = FALSE}
brew unlink gdal
brew tap osgeo/osgeo4mac && brew tap --repair
brew install proj
brew install geos
brew install udunits
brew install gdal2 --with-armadillo --with-complete --with-libkml --with-unsupported
brew link --force gdal2
```
(Veja como instalar NetCDF no MacOS)  
  
**Linux (Ubuntu e derivados)**

```{bash eval = FALSE}
sudo add-apt-repository ppa:ubuntugis/ubuntugis-unstable --yes
sudo apt-get --yes --force-yes update -qq
# units/udunits2 dependency:
sudo apt-get install --yes libudunits2-dev
# sf dependencies:
sudo apt-get install --yes libproj-dev libgeos-dev libgdal-dev libnetcdf-dev  netcdf-bin gdal-bin
```


## Pacotes usados neste curso

Para fazer este curso instale os seguintes pacotes como indicado:

```{r eval = FALSE}
check.packages <- function(pkg){
  new.pkg <- pkg[!(pkg %in% installed.packages()[, "Package"])]
  if (length(new.pkg))
    install.packages(new.pkg, dependencies = TRUE)
  sapply(pkg, require, character.only = TRUE)
}

# Usage example
packages <- c("devtools", "tidyverse", "reshape2", "sf",
              "maptools", "mapview", "fields", "raster",
              "sp", "rgdal", "ncdf4", "data.table",
              "openair", "cptcity")
check.packages(packages)
devtools::install_github("atmoschem/veinreport")
```
Fonte: https://gist.github.com/smithdanielle/9913897

Descrição de alguns desses pacotes:

* [devtools](https://CRAN.R-project.org/package=devtools) permite a instalação de versões de desenvolvimento de pacotes de diferentes repositórios
* [tidyverse](https://github.com/tidyverse) é o universo de pacotes do Hadley
Wickham para tratamento e visualização de dados  
    + Se você quiser plotar os objetos espaciais sf com o pacote [ggplot2](http://ggplot2.tidyverse.org/) (que faz parte do tidyverse), ele precisa ser instalado usando o devtools (`devtools::install_github("tidyverse/ggplot2")`), pois a função [geom_sf](https://www.isgeomsfinggplot2yet.site/) ainda não está disponível na versão oficial
* [sf](https://github.com/r-spatial/sf), [mapview](https://github.com/r-spatial/mapview), raster, sp, rgdal, maptools e fields tratam dados espaciais. Lembre-se que os objetos em Meteorologia são espaço-temporais
* ncdf4 é um pacote para manipular arquivos NetCDF
* [openair](http://davidcarslaw.github.io/openair/) é um pacote para
trabalhar com dados de qualidade do ar e Meteorologia
* [cptcity](https://ibarraespinosa.github.io/cptcity/) é um pacote que tem 7140 paletas de cores do arquivo web [cpt-city](http://soliton.vm.bytemark.co.uk/pub/cpt-city/index.html)
  
Preste atenção na instalação dos pacotes pois eles podem precisar de dependências do sistema.

```{r include=FALSE}
# automatically create a bib database for R packages
knitr::write_bib(c(
  .packages(), 'bookdown', 'knitr', 'rmarkdown'
), 'packages.bib')
```

## Colaborar

A melhor forma de colaboração é com [*pull requests* no repositório do curso](https://github.com/iagdevs/cursoR/pull/new/master). Aplique o [Guia de Estilo de R do Google](https://google.github.io/styleguide/Rguide.xml) ou o formato [formatR](https://yihui.name/formatr/). Em poucas palavras, lembre que seu código vai ser lido por seres humanos. É possível editar qualquer página usando um dos botões acima.

## Compartilhar dados

Se você conhece alguma fonte de dados para deixar este curso mais legal, edite este arquivo e faça um *pull request*.
  
1. NCEP: ftp://nomads.ncdc.noaa.gov/GFS/analysis_only/
2. ...
3. ...

