--- 
title: "Curso de R para meteorologia IAG/USP"
author: "Sergio Ibarra-Espinosa e possivelmente outros (u r invited to collaborate)"
date: "`r Sys.Date()`"
site: bookdown::bookdown_site
output: bookdown::gitbook
documentclass: book
bibliography: [book.bib, packages.bib]
biblio-style: apalike
link-citations: yes
github-repo: rstudio/bookdown-demo
description: "Este é um curso de R para meteorologia. O curso tenta ser abrangente, desde interessados sem formação, passando por graduação e pos-graduação"
---

# Pre-requisitos do sistema {#primero}

Em Windows, instale além do R, Rtools https://cran.r-project.org/bin/windows/Rtools/

Em MAC instale netcdf e:


```{bash eval = FALSE}
brew unlink gdal
brew tap osgeo/osgeo4mac && brew tap --repair
brew install proj
brew install geos
brew install udunits
brew install gdal2 --with-armadillo --with-complete --with-libkml --with-unsupported
brew link --force gdal2
```


Em Ubuntu:

```{bash eval = FALSE}
  - sudo add-apt-repository ppa:ubuntugis/ubuntugis-unstable --yes
  - sudo apt-get --yes --force-yes update -qq
  # install tmap dependencies
  - sudo apt-get install --yes libprotobuf-dev protobuf-compiler libv8-3.14-dev
  # install tmap dependencies; for 16.04 libjq-dev this ppa is needed:
  - sudo add-apt-repository -y ppa:opencpu/jq
  - sudo apt-get --yes --force-yes update -qq
  - sudo apt-get install libjq-dev
  # units/udunits2 dependency:
  - sudo apt-get install --yes libudunits2-dev
  # sf dependencies:
  - sudo apt-get install --yes libproj-dev libgeos-dev libgdal-dev libnetcdf-dev  netcdf-bin gdal-bin

```


## Pacotes usados neste curso

<<<<<<< HEAD
Para fazer este curso instale os seguentes pacotes como se indica:
=======
Para fazer este curso instale os seguintes pacotes como indicado:
>>>>>>> e97dd14dd23beff29b48e02ea86d9d6904676296

```{r eval = FALSE}
install.packages("devtools")
devtools::install_github("tidyverse/tidyverse")
devtools::install_github("r-spatial/sf")
devtools::install_github("r-spatial/mapview")
devtools::install_github("r-spatial/stars")
install.packages(c("raster", "sp", "rgdal", "maptools", "ncdf4"))
install.packages(c("cptcity", "data.table", "openair"))
```

- [devtools](https://CRAN.R-project.org/package=devtools) é um pacote para
instalar pacotes de diferentes repositórios
- [tidyverse](https://github.com/tidyverse) é o universo de pacotes do Hadley
Wickham. A instalação tem que ser usando devtools, pois precisamos plotar os
objetos espacias sf usando [geom_sf](https://www.isgeomsfinggplot2yet.site/).
- [sf](https://github.com/r-spatial/sf) e [mapview](https://github.com/r-spatial/mapbiew),
[stars](https://github.com/r-spatial/stars), raster, sp, rgdal e maptools são 
para a parte espacial. Lembrar que os objetos em meteorologias são espaço-temporais.
- ncdf4 é um pacote para manipular arquivos NetCDF.
- [cptcity](https://ibarraespinosa.github.io/cptcity/) é um pacote que tem 7140
paletas de cores do arquivo web cpt-city (http://soliton.vm.bytemark.co.uk/pub/cpt-city/index.html).
- [openair](http://davidcarslaw.github.io/openair/) é um pacote para
trabalhar com dados de qualidade do ar e meteorologia.


Se faltarem dependencias de sistema, instale elas e instale os pacotes.

```{r include=FALSE}
# automatically create a bib database for R packages
knitr::write_bib(c(
  .packages(), 'bookdown', 'knitr', 'rmarkdown'
), 'packages.bib')
```

## Colaborar

A forma preferida de colaboração é com pull-requests em https://github.com/ibarraespinosa/cursoR/pull/new/master. Lembre de aplicar a 
Guia de Estilo de R de Google (https://google.github.io/styleguide/Rguide.xml)
ou com o formato de formatR https://yihui.name/formatr/. Em poucas palavras,
lembre que seu código vai ser lido por seres humanos. Se quiser tem acesso no
repositório deste curso, me contate. Tem um botão para editar qualquer página.

## Aportar com dados

<<<<<<< HEAD
Se voce tem dados para fazer este curso mais legal, por favor, edite este aquivo
e com pull request, eu vou fazer um merge para poder. Tambem, existe a pasta
dados em 
=======
Se você tem dados para fazer este curso mais legal, por favor, edite este aquivo
e com pull request, eu vou fazer um merge para poder.
>>>>>>> e97dd14dd23beff29b48e02ea86d9d6904676296


1. NCEP: ftp://nomads.ncdc.noaa.gov/GFS/analysis_only/
1.
1.
